臺灣高等法院刑事判決　　　　　　　　　　　　　九十一年度上訴字第一一二二號
　　上　訴　人
　　即　被　告　丙○○
　　指定辯護人　本院甲○辯護人
右上訴人因毒品危害防制條例等案件，不服臺灣板橋地方法院九十年度訴字第二一七
九號，中華民國九十一年三月十五日第一審判決（起訴案號：臺灣板橋地方法院檢察
署九十年度偵字第一八一七七號、二００七三號），提起上訴，本院判決如左：
    主  文
原判決撤銷。
丙○○共同運輸第二級毒品，處有期徒刑肆年。扣案第二級毒品ＭＤＭＡ柒仟零捌拾
顆（淨重壹仟伍佰壹拾公克）沒收銷燬、糖果罐肆個、包裝紙肆張、塑膠袋柒個均沒
收。
    事  實
一、丙○○、乙○○（另案偵查中）二人，明知第二級毒品ＭＤＭＡ（俗稱搖頭丸或
    快樂丸，下稱ＭＤＭＡ）係第二級毒品，且係經行政院公告管制進出口物品，竟
    仍共同基於運輸第二級毒品ＭＤＭＡ回台之犯意聯絡，於民國（下同）九十年十
    月二十三日，二人以至馬來西亞吉隆坡觀光名義出境，於同年十月二十四日十六
    時許搭機返國時，將ＭＤＭＡ裝在糖果罐中，藏放於丙○○之隨身行李箱內，夾
    帶入境台灣，經臺北關稅局海關人員檢驗行李時查獲，當場於丙○○隨身行李箱
    中扣得第二級毒品ＭＤＭＡ藥錠七千零八十顆（淨重一五一○公克，包裝重三十
    二點零三公克）及裝ＭＤＭＡ藥錠之糖果罐四個、包裝紙四張及塑膠袋七個。
二、案經台北縣調查站移送台灣板橋地方法院檢察署檢察官偵查起訴。
    理  由
一、訊之被告丙○○固不諱言臺北關稅局海關人員檢驗行李時有在其隨身行李箱內查
    獲上開ＭＤＭＡ藥錠等情，惟矢口否認有何運輸毒品犯行，辯稱：我和乙○○是
    在網路上認識的，她說她是跑單幫的，剛好我喜歡研究宗教，所以常陪她去東南
    亞，這一次乙○○說要去吉隆坡找朋友，她說因為馬來西亞是回教國家，她怕危
    險，要我陪她去，當天晚上我吃完飯回到旅館，看到乙○○在大廳與一位張先生
    講話，張先生把糖果罐交給乙○○，四個糖果罐是用熱收縮膜包著，包成一排，
    放在一個手提袋裡，糖果罐看起來很像禮盒，乙○○下飛機前以行李太多為由，
    叫我幫她提外觀精美、有卡通圖案、密封不透明並以熱收縮膜包裝的糖果罐四個
    ，以及女用香水禮盒一盒，我基於情誼，一時不察，將這些東西和我的隨身行李
    放在一起，後來我們分開入關，我有跟海關人員講，東西是乙○○交給我的，不
    是我的，但海關人員都不聽解釋，筆錄也沒有記；我在驗證照的時候，就被逮捕
    ，隨後被帶往辦公室特別檢查，當時我並不知道糖果罐中的顆粒是搖頭丸，是海
    關人員用簡易試劑告知，我極力表明東西不是我的，但海關人員並不聽解釋，反
    而叱喝我，說東西是在我行李中拿出來，就是我的，然後要我以各種姿態角度拍
    照，之後才帶來一位極為神似乙○○之人讓我指認，此人搖頭表示不認識我，海
    關人員隨即讓她離去，我是遭乙○○當工具利用云云。
二、認定被告丙○○涉案之理由
(一)證人即財政部台北關稅局人員鍾超傑於原審到庭結證稱：被告的行李是由我檢查
    ，筆錄是施宗毅問的，當時被告並沒有說糖果罐是乙○○交給他的等語 (見原審
    卷第八八頁)；證人廖昀亦證稱：．．．被告也未供述糖果罐是許交給他的，我
    們還在海關檢查室內特別提醒被告他攜帶有第二級毒品，行李是否受別人之託，
    幫人攜帶通關，他仍堅持他的說詞如調查筆錄上所說的；當初我們怕行李是別人
    託他攜帶通關，有再三問他，但他甚至否認認識乙○○等語（見原審卷第九一頁
    ），且被告於海關人員詢問、調查局調查訊問及檢察官初訊時均供述：這些物品
    不是我的，是在吉隆坡某一遊樂場的「張先生」託我帶回台灣，他說他會來台灣
    ，再與我聯絡等語，有財政部台北關稅局談話筆錄、調查筆錄及訊問筆錄可稽 (
    見偵字第一八一七七號第二頁反面、第九頁、第二五頁反面)。是被告辯稱：曾
    向海關人員說明，糖果罐係乙○○交付的云云，並非實在。
(二)依查獲時現場照片可知，糖果罐係由被告攜帶之行李箱內查獲，並非提在手上，
    且四罐糖果罐僅重約一點五公斤，並非沉重龐大之物，若乙○○以行李過多為由
    ，於下飛機前臨時請被告幫忙提拿，應毋庸僅挑選此四個糖果罐交予被告，且被
    告自承此四個糖果罐以熱收縮膜包裝，亦與一般包裝方式明顯不同。再者，被告
    若僅係臨時為乙○○提拿物品，亦無裝入自己的行李箱當中之必要。況被告若不
    知其所攜帶之物品為毒品，於海關人員查獲時，以簡易試劑檢驗出並告之為毒品
    ，被告思及攜帶毒品之嚴重性，按理應當立即指出毒品為乙○○所有，以便對質
    ，證明己身之清白，豈有供述係馬來西亞之「張先生」託其帶至台灣餽贈親友，
    而刻意未提及而迴護乙○○之理？是被告應知悉所攜帶者為毒品，且係與乙○○
    共同至吉隆坡向「張先生」取得第二級毒品ＭＤＭＡ後，由丙○○藏放於行李箱
    中，於海關人員查獲後，丙○○為迴護共犯乙○○，故刻意省略乙○○之涉案經
    過，是被告所辯，係臨時替乙○○提領行李，不知糖果罐中裝有ＭＤＭＡ云云，
    亦非實在。
(三)被告入關時，由海關人員自被告攜帶通關之行李箱中發現糖果罐，罐內藏有藥丸
    一批，經鑑定後為第二級毒品ＭＤＭＡ，此有扣案ＭＤＭＡ共計淨重一五一○公
    克（包裝重三十二點零三公克，純度百分之六十五點二）及中華民國入境旅客申
    報單、臺北關稅局扣押貨物、運輸工具收據及搜索筆錄、法務部調查局陸(一)字
    第九○一七六九三九號毒品檢驗通知書、現場照片七張附卷可資佐證，被告運輸
    毒品犯行堪予認定。
(四)至被告丙○○所稱乙○○尚有交付一盒女用香水禮盒云云，經公訴人提出台北看
    守所所拍攝之被告入所物品明細照片兩張，並未發現該女用香水禮盒，被告空言
    辯稱係遭看守所人員丟棄云云，不足採信，且因與本案無關，附此敘明。
三、認定案外人乙○○同為共犯之理由
(一)被告丙○○於偵審中迭次供稱上開毒品確係乙○○交其攜帶入境。
(二)證人鍾超傑於原審結證稱：當天是調查局人員把被告丙○○帶到第十六號紅線台
    ，調查人員說他可能攜帶毒品，我們就對被告丙○○作調查，並不是由我們發現
    被告丙○○有嫌疑，而主動查獲等語 (見原審卷第五七頁)，與證人施宗毅證述
    情節相符 (見原審卷第五七頁)，另證人廖昀於原審亦結證稱：我們是在調查其
    他毒品案件時，經過資料研析，發現了丙○○與乙○○可疑，可能涉及毒品案件
    ，因為另案還在調查中，所以無法先透露，我們調閱他們的入出境紀錄，發現他
    們出入境頻繁。經過比對，發現他們二人都是同時進出，所以在十月二十四日被
    告入境之前，我們就已經知道他與乙○○是一起出國，一起入境，我們就陳報局
    本部，並呈報檢察官，然後我們局本部與海關聯繫，針對他們二人的行李加強注
    檢，所以被告在通關時，由海關人員發現，(當庭提出照片七張）調查局人員只
    是站在一旁攝影，查獲都是由海關檢查人員在處理等語 (見原審卷第八九、九０
    頁)，被告丙○○且供述係在查驗證件時即遭逮捕。可見本案事前調查人員已鎖
    定被告丙○○與乙○○有走私毒品之嫌，於九十年十月二十四日被告丙○○與乙
    ○○入境時予以加強檢查，而查獲被告丙○○隨身行李箱中藏有毒品，逮捕被告
    丙○○，然因乙○○之行李未有查到任何違禁品而放行。
(三)被告丙○○與乙○○二人經送法務部調查局測謊結果，被告丙○○就(1)乙○○未
    給予出國費用以外之金錢酬勞；上述問題經測試呈情緒波動之反應，研判有說謊
    。(2)系案之搖頭丸非其所接洽；(3)本案外其未替乙○○攜帶搖頭丸。上述問題經
    測試無情緒波動之反應，研判未說謊。案外人乙○○就(1)其未「將糖果罐」交付
    丙○○；(2)系案之搖頭丸非其所接洽；(3)其未支付丙○○之出國費用。上述問題
    經測試呈情緒波動之反應，研判有說謊，有該局九十一年四月十七日(九一)調科
    參字第０九一二三０一二二八０號及九十一年一月二日(九一)調科參字第九０一
    七六六九七號函在卷可按(見本院卷第五六、五七頁)，可見乙○○就本案之毒品
    之接洽及將「糖果罐」交予丙○○，並為丙○○支付出國費用等情，均有說謊之
    反應而不實。
(四)被告丙○○已供稱當天晚上在吉隆坡吃完飯回到旅館，看到乙○○在大廳與一位
    張先生講話，張先生把糖果罐交給乙○○，四個糖果罐是用熱收縮膜包著，包成
    一排，放在一個手提袋裡，糖果罐看起來很像禮盒等語，足見本案系爭四個糖果
    罐是在吉隆坡由張姓男子交予乙○○，再由乙○○交由丙○○攜回台灣。至本院
    將扣案之糖果罐四個、包裝紙四張及塑膠袋七個送請調查局鑑定其上是否留存有
    乙○○之指紋，雖經該局鑑定結果認上開證物經處理後，發現證物上之指紋多因
    重覆觸摸，指紋紋線模糊不清致無法比對，僅於塑膠袋上發現可供比對之指紋陸
    枚、藍色糖果罐頂蓋採得指紋壹枚，該七枚指紋經與乙○○指紋卡上十指指紋比
    對結果均不同，有該局九十一年八月十九日調科貳字第０九一二三０五二五九０
    號函在卷可參(見本院卷第七五頁)，無從自上開證物中查悉有無乙○○所留存之
    指紋，惟據證人鍾超傑、廖昀分別證稱：打開糖果罐時，並沒有戴手套，直接拿
    出來；我們帶回調查站後，還有拿出來清點數量，也沒有戴手套等語，是上開證
    物已遭多人觸摸，而有鑑定之困難，致無從鑑定出是否有留存乙○○之指紋，惟
    尚難據此逕認該四個糖果罐即非乙○○所有。
(五)至被告丙○○聲請調查乙○○行動電話及住處電話之通聯紀錄，因行動電話及住
    處電話之通聯紀錄充其量僅能證明乙○○與何人聯絡，並不能查知通話內容，更
    無從查知與本案有關之運輸毒品之談話內容，本院認無調查之必要。
(六)綜上分析，乙○○與丙○○早經調查人員鎖定涉嫌走私毒品，並於九十年十月二
    十四日入境時，由調查人員聯絡海關人員加強檢查，最後在丙○○之隨身行李箱
    內查獲毒品，丙○○亦供稱該毒品係乙○○在吉隆坡向一位張姓男子取得後，交
    由丙○○攜回台灣，且有關本案搖頭丸之接洽，有無將「糖果罐」交付丙○○及
    支付丙○○之出國費用等問題之測謊結果，乙○○均呈情緒波動反應，研判有說
    謊之傾向，本院認乙○○應有共同參與本案毒品之走私，堪予認定。
四、按懲治走私條例業於九十一年六月二十六日修正公布施行，其第二條第一項原規
    定之法定刑為「處七年以下有期徒刑，得併科新台幣二十萬元以下罰金」修正為
    「處七年以下有期徒刑，得併科新台幣三百萬元以下罰金」，被告丙○○行為後
    法律變更，依刑法第二條第一項但書規定，應適用有利於被告之行為時法律即修
    正前懲治走私條例第二條第一項之規定。又ＭＤＭＡ係毒品危害防條例所稱第二
    級毒品，且經行政院公告列為管制進出口之物品。核被告丙○○與共犯乙○○自
    馬來西亞吉隆坡，將管制物品第二級毒品ＭＤＭＡ攜帶入台，係犯毒品危害防制
    條例第四條第二項之運輸第二級毒品罪及修正前懲治走私條例第二條第一項之私
    運管制物品罪。其與乙○○間，有犯意聯絡及行為分擔，應依共同正犯論處。又
    被告持有二級毒品之低度行為，為運輸毒品之高度行為所吸收，不另論罪。被告
    以一個運輸行為，同時觸犯毒品危害防制條例第四條第二項之運輸毒品罪及修正
    前懲治走私條例第二條第一項之私運管制物品進口罪二罪，應依刑法第五十五條
    想像競合犯之規定，從一較重之運輸第二級毒品罪處斷。另因被告於偵查中供述
    與案情有重要關係之待證事項或其他共犯之犯罪事證，經檢察官當庭陳明，爰依
    證人保護法第十四條第一項之規定減輕其刑。原審予以被告論罪科刑，固非無見
    ，惟查，原判決認定案外人乙○○為共犯，因乙○○始終否認犯罪，原判決未於
    理由中敘述乙○○為共犯之理由，其理由嫌有未備；又懲治走私條例已修正公布
    施行，原判決未及為比較適用，亦有未洽。被告丙○○上訴意旨猶執陳詞否認犯
    罪，雖不足取，惟原判決既有可議，應由本院將原判決撤銷改判。爰審酌被告丙
    ○○犯罪動機、目的、手段、於機場即遭查獲，對社會所生危害較輕，運送毒品
    之重量非微、及其犯罪後坦承部分犯行，態度尚可等一切情狀，量處如主文第二
    項所示之刑。至扣案ＭＤＭＡ藥錠七千零八十顆（共計淨重一五一○公克）係屬
    第二級毒品，有鑑驗通知書可稽，應依毒品危害防制條例第十八條第一項前段之
    規定沒收銷燬；用以包裝之糖果罐四個、包裝紙四張及塑膠袋七個，係被告或共
    犯所有，供犯罪所用之物，依刑法第三十八條第一項第二款之規定沒收。
據上論斷，應依刑事訴訟法第三百六十九條第一項前段、第三百六十四條、第二百九
十九條第一項前段，毒品危害防制條例第四條第二項、第十八條第一項前段，修正前
懲治走私條例第二條第一項，刑法第十一條前段、第二條第一項但書、第二十八條、
第五十五條、第三十八條第一項第二款，證人保護法第十四條第一項，判決如主文。
本案經檢察官王安明到庭執行職務
中      華      民      國    九十一    年      十      月     十一     日
                              台灣高等法院刑事第七庭
                                  審判長法  官  吳  啟  民
                                        法  官  施  俊  堯
                                        法  官  蘇  隆  惠
右正本證明與原本無異。
如不服本判決應於收受送達後十日內向本院提出上訴書狀，其未敘述上訴之理由者並
得於提起上訴後十日內向本院補提理由書（均須按他造當事人之人數附繕本）。
                                        書記官  周  素  秋
中      華      民      國    九十一    年      十      月     十一     日
附錄：本案論罪科刑法條全文
毒品危害防制條例第四條：
製造、運輸、販賣第一級毒品者，處死刑或無期徒刑；處無期徒刑者，得併科新臺幣
一千萬元以下罰金。
製造、運輸、販賣第二級毒品者，處無期徒刑或七年以上有期徒刑，得併科新臺幣七
百萬元以下罰金。
製造、運輸、販賣第三級毒品者，處五年以上有期徒刑，得併科新臺幣五百萬元以下
罰金。
製造、運輸、販賣專供製造或施用毒品之器具者，處一年以上七年以下有期徒刑，得
併科新臺幣一百萬元以下罰金。
前四項之未遂犯罰之。
修正前懲治走私條例第二條
私運管制物品進口、出口逾公告數額者，處七年以下有期徒刑，得併科新台幣二十萬
元以下罰。
以犯前項之罪為常業者，處三年以上十年以下有期徒刑，得併科新臺幣三十萬元以下
罰金。
第一項之未遂犯罰之。
第一項所稱管制物品及其數額，由行政院公告之。
